臺灣彰化地方法院刑事判決
111年度訴字第986號
公  訴  人  臺灣彰化地方檢察署檢察官  
被      告  劉哲毅



上列被告因加重詐欺等，經檢察官提起公訴（111年度少連偵字
第174號），被告於本院準備程序中就被訴事實為有罪之陳述，
經告知被告簡式審判程序之旨，並聽取檢察官、被告之意見後，
本院合議庭裁定由受命法官獨任進行簡式審判程序，並判決如下
：
    主  文
乙○○犯三人以上共同詐欺取財未遂罪，處有期徒刑壹年參月。
扣案之iPhone XR手機（門號：0000000000）手機壹支沒收之。
    事實及理由
壹、程序事項：
  ㈠被告乙○○所犯係死刑、無期徒刑、最輕本刑為3年以上有期徒
    刑以外之罪，被告於本院準備程序就被訴事實為有罪之陳述
    ，經告知簡式審判程序之旨，並聽取檢察官、被告之意見後
    （見本院111年度訴字第986號卷【下稱本院卷】第93頁），
    本院認無不得或不宜改依簡式審判程序進行之處，業已依刑
    事訴訟法第273條之1第1項、第284條之1，裁定進行簡式審
    判程序，是本件之證據調查，依同法第273條之2規定，不受
    同法第159條第1項、第161條之2、第161條之3、第163條之1
    及第164條至第170條規定之限制，合先敘明。
  ㈡按組織犯罪防制條例第12條第1項中段規定「訊問證人之筆錄
    ，以在檢察官或法官面前作成，並經踐行刑事訴訟法所定訊
    問證人之程序者為限，始得採為證據」，係以立法排除被告
    以外之人於警詢或檢察事務官調查中所為之陳述，得適用刑
    事訴訟法第159條之2、第159條之3及第159條之5規定，是證
    人於警詢時之陳述，於違反組織犯罪防制條例案件，即絕對
    不具有證據能力，自不得採為判決基礎。是本判決下開引用
    之被告以外之人於審判外之陳述，於警詢時未經具結之陳述
    部分，依前開說明，於被告所涉參與犯罪組織罪名即絕對不
    具證據能力，不得採為判決基礎，然就其涉犯加重詐欺取財
    及洗錢罪部分，則不受此限制。是本判決下開所引被告以外
    之人之於警詢未經具結之陳述，均非用於證明其涉犯組織犯
    罪防制條例之部分，先予敘明。
貳、實體事項：
一、本件犯罪事實、證據及應適用之法條，除均引用附件起訴書
    之記載外，補充如下：
  ㈠起訴書犯罪事實欄一倒數1至2行：「並扣得iPhoneXR手機（
    門號：0000000000）手機1支。」，補充為：「並扣得乙○○
    所有之iPhone XR手機（門號：0000000000）手機1支。」。
  ㈡補充：「被告於本院準備程序及審理時之自白」作為證據（
    本院卷第93、100頁）。
二、被告無兒童及少年福利與權益保障法第112條加重事由之適
    用： 
    共犯楊○○於行為時固為未滿18歲之少年，然被告行為時僅19
    歲，有其個人戶籍資料在卷可佐（本院卷第43頁），被告既
    未成年，本案即無兒童及少年福利與權益保障法第112條加
    重其刑規定之適用。
三、刑之減輕事由：
  ㈠被告所犯三人以上共同詐欺取財未遂罪雖已著手，惟經彰化
    縣警察局溪湖分局埔心分駐所、內政部警政署保安警察第七
    總隊第一大隊員警於被告、共犯楊○○與告訴人甲○○面交時當
    場逮捕而不遂，爰依刑法第25條第2項規定，按三人以上共
    同詐欺取財既遂犯之刑減輕之。
  ㈡想像競合犯侵害數法益者皆成立犯罪，論罪時必須輕、重罪
    併舉論述，同時宣告所犯各罪名，包括各罪有無加重、減免
    其刑之情形，亦應說明論列，量刑時併衡酌輕罪部分量刑事
    由，評價始為充足，然後依刑法第55條前段規定「從一重處
    斷」，非謂對於其餘各罪可置而不論。因此，法院決定處斷
    刑時，雖以其中最重罪名之法定刑，做為裁量之準據，惟於
    裁量其輕重時，仍應將輕罪合併評價在內（最高法院108年
    度台上字第4405號、第4408號判決意旨參照）。被告於本院
    審理時自白本件洗錢犯行，依上開規定原應減輕其刑，惟其
    所犯之洗錢未遂罪屬想像競合犯其中之輕罪，被告就本案係
    從一重之3人以上共同詐欺取財罪論處，就此部分想像競合
    輕罪得減刑部分，依上開說明，即應於本院依刑法第57條量
    刑時一併衡酌該部分減輕其刑之事由。
四、爰以行為人責任為基礎，審酌被告正值青少年，卻不思循正
    途獲取財物，竟僅因車禍致車輛毀損而缺錢，為圖一己私利
    之動機，加入本案詐欺集團，以擔任把風及收水人員身分之
    手段，侵害告訴人財產法益，無視政府一再宣示掃蕩詐欺集
    團決心。兼衡被告未婚，須扶養同住之母親，入監前於工地
    從事油漆批土，月收入約2萬8,000元之生活狀況，雖無經刑
    事判決有罪紀錄，然於前加入詐欺集團擔任車手多次經查獲
    並為檢察官提起公訴後，不思警惕，仍犯本案加入詐欺集團
    擔任把風及收水人員之品行，國中畢業之智識程度。及考量
    被告所為嚴重破壞社會秩序，同時增加檢警查緝及與其素不
    相識之告訴人求償困難，被告在本案犯罪中參與程度等違反
    義務程度，及本案告訴人所受之損害。暨被告於本院準備程
    序及審理時坦承犯行，就其所犯洗錢犯行部分符合洗錢防制
    法第16條第2項減刑要件，雖願以5至10萬元賠償告訴人，然
    未能與告訴人和解之犯後態度等一切情狀，量處如主文所示
    之刑。
五、沒收：
    經查，扣案iPhone XR手機1支為被告所有，並為被告與「李
    登輝」等人聯絡於何時、何地與告訴人面交等事由之用等情
    ，業據被告供承在卷，且有對話紀錄截圖附卷為憑（本院卷
    第101頁、111少連偵174卷第44-55頁），足認該手機係被告
    供本案犯罪所用，爰依刑法第38條第2項宣告沒收。
六、應依刑事訴訟法第273條之1第1項、第310條之2、第454條第
    2項，組織犯罪防制條例第3條第1項後段，洗錢防制法第14
    條第2項、第1項、第2條第2款，刑法第11條前段、第28條、
    第339條之4第2項、第1項第2款、第55條、第25條第2項、第
    38條第2項，刑法施行法第1條之1第1項，判決如主文。
七、如不服本判決應於收受判決後20日內向本院提出上訴書狀，
    並應敘述具體理由；其未敘述上訴理由者，應於上訴期間屆
    滿後20日內向本院補提理由書（均須按他造當事人之人數附
    繕本）「切勿逕送上級法院」。
本案經檢察官陳立興提起公訴，檢察官何昇昀到庭執行職務。
中　　華　　民　　國　　111 　年　　11　　月　　9 　　日
                  刑事第四庭        法  官  黃佩穎
以上正本證明與原本無異。
如不服本判決應於收受判決後20日內，向本院提出上訴書狀，並
應敘述具體理由。其未敘述上訴理由者，應於上訴期間屆滿後20
日內向本院補提理由書(均須按他造當事人之人數附繕本)「切勿
逕送上級法院」。
告訴人或被害人對於判決如有不服具備理由請求檢察官上訴者，
其上訴期間之計算係以檢察官收受判決正本之日期為準。
中　　華　　民　　國　　111 　年　　11　　月　　9 　　日
                                    書記官  鍾宜津
附錄本案論罪科刑法條全文：
組織犯罪防制條例第3條第1項
發起、主持、操縱或指揮犯罪組織者，處3年以上10年以下有期
徒刑，得併科新臺幣1億元以下罰金；參與者，處6月以上5年以
下有期徒刑，得併科新臺幣1千萬元以下罰金。但參與情節輕微
者，得減輕或免除其刑。
洗錢防制法第14條
有第2條各款所列洗錢行為者，處7年以下有期徒刑，併科新臺幣
5百萬元以下罰金。
前項之未遂犯罰之。
前二項情形，不得科以超過其特定犯罪所定最重本刑之刑
刑法第339條之4
犯第339條詐欺罪而有下列情形之一者，處1年以上7年以下有期
徒刑，得併科1百萬元以下罰金：
一、冒用政府機關或公務員名義犯之。
二、三人以上共同犯之。
三、以廣播電視、電子通訊、網際網路或其他媒體等傳播工具，
對公眾散布而犯之。
前項之未遂犯罰之。
附件：                              
臺灣彰化地方檢察署檢察官起訴書
                                  111年度少連偵字第174號
　　被　　　告　乙○○　男　20歲（民國00年0月00日生）
　　　　　　　　　　　　住臺中市○里區○○里00鄰○○○路
　　　　　　　　　　　　000號3樓
                        （在押）
　　　　　　　　　　　　國民身分證統一編號：Z000000000號
上列被告因詐欺等案件，業經偵查終結，認應提起公訴，茲將犯
罪事實及證據並所犯法條分敘如下：
　　　　犯罪事實
一、乙○○自民國111年7月間起，加入真實姓名年籍不詳，自稱「
    林俊佑（暱稱李登輝）」、「淼」、少年楊○○（96年生，姓
    名年籍詳卷，涉犯詐欺等案件，另行移送臺灣彰化地方法院
    少年法庭審理）等人所組成以實施詐術為手段、具有持續性
    、牟利性、結構性犯罪組織之集團，並由乙○○擔任監視車手
    收款之把風人員，及收取車手取得之詐騙款項（即「收水」
    ），楊○○則擔任領取贓款之角色（即「車手」）。乙○○、楊
    ○○與「林俊佑（暱稱李登輝）」、「淼」及其等所屬詐欺集
    團成年成員間即共同意圖為自己不法之所有，基於三人以上
    共同詐欺取財、隱匿或掩飾特定詐欺取財犯罪所得之洗錢犯
    意聯絡，先由該詐騙集團之不詳成年成員於111年8月24日上
    午9時27分許，向甲○○佯稱可取回先前遭詐騙之款項，惟需
    提供新臺幣（下同）30萬元，甲○○知悉係詐騙集團所為，遂
    報警處理，警方即指示甲○○於同日14時35分許，至彰化縣○○
    鄉○○村○○路000號對面籃球場交易，待乙○○、楊○○至現場後
    ，為員警查獲而未遂。並扣得iPhoneXR手機（門號：000000
    0000）手機1支。
二、案經甲○○訴由彰化縣警察局溪湖分局報告偵辦。
　　　　　證據並所犯法條
一、上開犯罪事實，業據被告乙○○於警詢、偵查中坦承不諱，核
    與告訴人甲○○、證人即少年楊○○於警詢、偵訊時之指述情節
    相符，並有彰化縣警察局溪湖分局搜索扣押筆錄、扣押物品
    目錄表、相片，且有上開物品扣案可證，足認被告自白與事
    實相符，其上揭犯嫌應堪認定。
二、核被告乙○○所為，係犯刑法第339條之4第2項、第1項第2款
    之加重詐欺取財未遂、組織犯罪防制條例第3條第l項後段之
    參與犯罪組織及洗錢防制法第14條第2項、第1項之洗錢未遂
    等罪嫌。被告與「林俊佑（暱稱李登輝）」、「淼」、少年
    楊○○就上開犯罪事實，有共同犯意之聯絡及行為之分擔，請
    論以共同正犯。被告所犯上開罪嫌，係以一行為觸犯數罪名
    ，為想像競合犯，請依刑法第55條規定，從一重之加重詐欺
    取財未遂罪處斷。扣案之iPhoneXR手機（門號：0000000000
    ）手機1支，為被告所有供犯罪所用之物，請依刑法第38條
    第2項規定沒收之。
三、依刑事訴訟法第251條第1項提起公訴。
　　此　致
臺灣彰化地方法院
中　　華　　民　　國　 111　　年　　9 　　月　　7 　　日
　　　　　　　　　　　　　　　檢　察　官　陳立興
本件正本證明與原本無異
中　　華　　民　　國　 111　　年　　9 　　月　　13 　 日
                              書　記　官  王瑞彬
所犯法條：
刑法第339條之4
犯第 339 條詐欺罪而有下列情形之一者，處 1 年以上 7 年以
下有期徒刑，得併科 1 百萬元以下罰金：
一、冒用政府機關或公務員名義犯之。
二、三人以上共同犯之。
三、以廣播電視、電子通訊、網際網路或其他媒體等傳播工具，
    對公眾散布而犯之。
前項之未遂犯罰之。

組織犯罪防制條例第3條第1項
發起、主持、操縱或指揮犯罪組織者，處 3 年以上 10 年以下
有期徒刑，得併科新臺幣 1 億元以下罰金；參與者，處 6 月以
上 5 年以下有期徒刑，得併科新臺幣 1 千萬元以下罰金。但參
與情節輕微者，得減輕或免除其刑。

洗錢防制法第14條
有第二條各款所列洗錢行為者，處 7 年以下有期徒刑，併科新
臺幣 5 百萬元以下罰金。
前項之未遂犯罰之。
前二項情形，不得科以超過其特定犯罪所定最重本刑之刑。